【裁判字號】    94,訴緝,47
【裁判日期】    950410
【裁判案由】    準強盜等
【裁判全文】
臺灣屏東地方法院刑事判決              94年度訴緝字第47號
公  訴  人  臺灣屏東地方法院檢察署檢察官
被      告  甲○○
                    之22室
                    （現於臺灣彰化監獄執行中）
指定辯護人  萬維堯律師
上列被告因準強盜等案件，經檢察官提起公訴（93年度偵字第11
4 號），本院判決如下：
    主  文
本件免訴。
    理  由
一、公訴意旨如起訴書所載（詳如附件）。
二、按刑法第329 條規定：「竊盜或搶奪，因防護贓物、脫免逮
    捕或湮滅罪證，而當場施以強暴、脅迫者，以強盜論」；如
    具備本條特別構成要件者，即應以強盜論罪，不能更論以竊
    盜或搶奪之罪，其因防護贓物、脫免逮捕或湮滅罪證，而當
    場施強暴脅迫之行為，不獨立構成犯罪，是本條之罪，應屬
    單純之一罪（本院43年臺非字第48號判例要旨及63年5 月21
    日、63年度第2 次刑庭庭推總會議決議(一)參照）。如具備上
    開準強盜之特別構成要件者，即應論以該罪，不能更論以竊
    盜罪，倘不能成立準強盜罪，即應論以竊盜罪，並無同時依
    竊盜及準強盜分別論罪之餘地，有最高法院92年度臺上字第
    2483號判決可資參照。
三、公訴意旨雖認被告甲○○於民國92年11月26日8 時45分許，
    ，騎乘其為避免作案後被記下車牌而已變造車牌完畢之機車
    ，至屏東縣高樹鄉○○路74之3 號臺灣巨蛋超商，佯以購物
    而請該超商店員乙○○替其取飲料之際，趁機竊取櫃檯內之
    財物計存摺2 本、新臺幣（下同）67元，乙○○因見其神情
    怪異，而於取飲料時特別注意被告之舉動。被告偷竊得手欲
    逃逸時，隨即為乙○○發現而大叫搶劫，並上前抓住被告背
    部，雙方並在門口發生拉扯，被告為防護贓物並脫免逮捕而
    當場施以腕力，用力甩開乙○○後奪門而出，並騎乘上開機
    車逃逸等行為，涉犯刑法第216 條、第212 條行使變造特種
    文書及同法第329 條準強盜等罪嫌，兩罪間有方法目的之牽
    連關係，為牽連犯，應從一重處斷等語。經查，上開被告竊
    取臺灣巨蛋超商內物品之犯罪事實，已據被告自承不諱，然
    被告至前開臺灣巨蛋超商竊盜後，是否有因防護贓物或脫免
    逮捕而對超商店員乙○○施以腕力一情，經證人乙○○於本
    院審理時證稱：被告被我發現時想要跑，我就上前抓他，當
    時我有拉到他的衣角，但是沒有抓到他，被告沒有推開我，
    只是單純反應把我撥開，沒有施暴；我在偵訊時所證述我有
    抓到被告衣角，但讓被告揮開，被告力道很輕微，不是毆打
    我一節，確實就是當天的情形等語明確，則公訴意旨所認被
    告為防護贓物及脫免逮捕而對證人乙○○當場施以腕力，而
    涉犯準強盜罪嫌部分，即屬犯罪不能證明，參諸前揭判決意
    旨，此部分犯罪事實既無法成立準強盜罪，即應論以竊盜罪
    ，又被告此部分竊盜罪與前開行使變造特種文書罪嫌部分，
    兩罪間仍有方法目的之牽連關係，應從一重之竊盜罪處斷。
四、次按案件曾經判決確定者，應諭知免訴之判決，刑事訴訟第
    30 2條第1 款定有明文。再按第一審之判決，因未經言詞辯
    論，而未宣示及對外公告，嗣該判決送達後，因未上訴而確
    定，該判決因未經宣示及公告，應以其正本最先送達於當事
    人之時，對外發生效力，而以之為該判決確定既判力範圍之
    時點（最高法院90年度臺非字第243 號判決意旨參照）。又
    訴訟上所謂一事不再理之原則，關於實質上一罪或裁判上一
    罪，亦均有其適用（最高法院60年臺非字第77號判例意旨可
    資參照）。
五、被告前曾於92年6 月4 日8 時59分許，基於意圖為自己不法
    所有之犯意，在高雄縣鳥松鄉○○路175 號來客超商內，趁
    該超商之店員邱思寒離開櫃臺疏於注意之際，自行進入櫃臺
    ，徒手開啟櫃臺內之抽屜，進而竊取抽屜內之財物共計1 萬
    8 千元，所犯竊盜罪嫌，業經臺灣高雄地方法院檢察署檢察
    官聲請簡易判決處刑，經臺灣高雄地方法院於92年11月24日
    ，以92年度簡字第4504號判處被告有期徒刑4 月，上開判決
    於92年12月5 日送達被告之戶籍住址即高雄市○○區○○里
    ○○街100 號5 樓之22，由該大廈之管理委員會受僱人簽收
    ，而於當日發生送達之效力，另於92年12月15日送達臺灣高
    雄地方法院檢察署檢察官，當事人均未上訴而告確定之事實
    ，業據本院調取該刑事案件之判決書1 份及送達回證3 紙附
    卷可稽。而本件公訴意旨認被告意圖為自己不法之所有，於
    92年11月26日8 時45分許，騎乘其為避免作案後被記下車牌
    而已變造車牌完畢之機車，至屏東縣高樹鄉○○路74之3 號
    臺灣巨蛋超商，佯以購物而請該超商店員乙○○替其取飲料
    之際，趁機竊取櫃檯內之存摺2 本及67元之犯行，與被告前
    開業經臺灣高雄地方法院92年度簡字第4504號刑事簡易判決
    確定之犯行，二者犯罪時間相近，竊盜之對象（均為超商）
    、手段（趁人不注意之際徒手竊盜）相似，觸犯構成要件相
    同之罪名，顯係基於概括犯意反覆為之，屬連續犯之裁判上
    一罪關係，且本件之犯行在前開刑事簡易確定判決正本最初
    合法送達於當事人之92年12月5 日之前所為，揆諸上開說明
    ，當為前開確定判決效力所及，則檢察官就此部分重行起訴
    ，自應為免訴之諭知。
據上論斷，應依刑事訴訟法第302 條第1 款，判決如主文。
中    華    民    國    95    年    4     月    10    日
                    刑事第一庭  審判長法  官  潘正屏
                                      法  官  曾吉雄
                                      法  官  黃聖涵
以上正本證明與原本無異。
如不服本判決應於收受本判決送達後十日內向本院提出上訴書狀
，其未敘述上訴理由者，並得於提起上訴後十日內向本院補提理
由書狀（均須按他造當事人之人數附繕本）「切勿逕送上級法院
」
中    華    民    國    95    年    4    月    10     日
                                      書記官  蘇雅慧


司法院資訊處製作；財團法人民間司法改革基金會備份。
